---
title: "Lista 1 - Mult 2"
author: "Rafael Setti e Matheus Badaró"
date: "28/03/2021"
output:
  html_document: default
  pdf_document: default
---

```{r setup, include=FALSE}
knitr::opts_chunk$set(echo = TRUE)
```

# Exercício 3

## Item I

\par Para estabelecer a regra de classificação é necessário determinar os seguintes resultados:


\begin{align}
\bar{X_1}= \begin{bmatrix}
12.57\\
9.57\\
11.49\\
7.97
\end{bmatrix}
\end{align}

\begin{align}
  \bar{X_2} = \begin{bmatrix}
8.75\\
5.33\\
8.50\\
4.75
\end{bmatrix}
\end{align}

e,

\begin{align}
  S_p = \begin{bmatrix}
11.2624 & 9.04060 & 7.1550 & 3.3791 \\
9.04060 & 13.5265	& 7.3784	& 2.5014 \\
7.1550 & 7.3784 & 11.5796 & 2.6167 \\
3.3791 & 2.5014 & 2.6167 & 5.8133
\end{bmatrix}
\end{align}

Onde, se determina a regra de classificação por:

\begin{equation}\label{ecm}
    (\overline{x}_1-\overline{x}_2)'S_p^{-1} x_0 - \frac{1}{2} (\overline{x}_1-\overline{x}_2)'S_p^{-1}(\overline{x}_1+\overline{x}_2) \geq ln \left[ \frac{c(1|2)}{c(2|1)} \frac{p_2}{p_1}        \right].
\end{equation}

E, como os custos e as prioris são iguais para ambos os grupos, é possível sumarizar a equação em:

\begin{align}
  (\bar{x_1}-\bar{x_2})'S_p^{-1}x_0 \geq \frac{1}{2}(\bar{x_1}-\bar{x_2})'S_p^{-1}(\bar{x_1}+\bar{x_2})
\end{align}

Tomando, dessa forma a regra de classificação como sendo:

\begin{align}
  \begin{matrix}[0.0431614 & 0.2010089 & 0.003906296 & 0.4405635]\\\end{matrix}x_0 \geq 4.798644
  
\end{align}

\par De forma que classficamos $x_0$ em $\pi_1$ (G1), se a equação acima for verdadeira.

## Item II

\par É de nosso interesse verificar a quais grupos pertencem as seguintes observações:

\begin{align}
I_1 = \begin{bmatrix}
10.4\\
7.3\\
9.4\\
6.3
\end{bmatrix}
\end{align}

\begin{align}
I_2= \begin{bmatrix}
13.0\\
9.0\\ 
10.6\\ 
9.1
\end{bmatrix}
\end{align}


\par Dessa forma, ilustra-se o problema como:

```{r, echo = FALSE, message=FALSE, warning=FALSE}
X1 = matrix(data = c(12.57, 9.57, 11.49, 7.97), ncol = 1)

n1 = 37

X2 = matrix(data = c(8.75, 5.33, 8.50, 4.75), ncol = 1)

n2 = 12

Sp = matrix(data = c(11.2624, 9.04060, 7.1550, 3.3791,
                     9.04060, 13.5265,	7.3784,	2.5014,
                     7.1550, 7.3784 ,11.5796, 2.6167,
                     3.3791, 2.5014, 2.6167, 5.8133), ncol = 4)

I_1 = matrix(data = c(10.4, 7.3, 9.4, 1))

I_2 = matrix(data = c(13.0, 9.0, 10.6, 9.1))
```


\par Seguindo nossa regra de classificação, definiremos uma função para nos retornar a classificação dos novos indivíduos:

```{r, message=FALSE, warning=FALSE}
Classe = function(x_0){
  Estatistica = t(X1 - X2) %*% solve(Sp) %*% x_0
  y1 = t(X1 - X2) %*% solve(Sp) %*% X1
  y2 = t(X1 - X2) %*% solve(Sp) %*% X2
  m = 0.5 * (y1 + y2)
  return(ifelse(Estatistica > m, 'G1', 'G2'))
}

```
- Classe de $I_1$:
```{r, echo = FALSE}
Classe(I_1)
```
- Classe de $I_2$:
```{r, echo = FALSE}
Classe(I_2)
```

\par Ilustrando, temos que, para $I_1$:

\begin{align}
  \begin{matrix}[0.0431614 & 0.2010089 & 0.003906296 & 0.4405635]\\\end{matrix}\begin{bmatrix}
10.4\\
7.3\\
9.4\\
6.3
\end{bmatrix} \geq 4.798644
  
\end{align}

\par Assim:

\begin{align}
  4.728513 \geq 4.798644
\end{align}

\par Como $\hat{a}y_0 \leq \hat{m}$, então classificamos a observação $I_1$ como pertencente ao \textbf{grupo 2}.

\par Analogamente, seguimos a mesma regra de decisão para o novo elemento $I_1$ para $I_2$, de forma que:

\begin{align}
  \begin{matrix}[0.0431614 & 0.2010089 & 0.003906296 & 0.4405635]\\\end{matrix}\begin{bmatrix}
13.0\\
9.0\\
10.6\\
9.1
\end{bmatrix} \geq 4.798644
\end{align}

\par Assim:

\begin{align}
  6.420713 \geq 4.798644
\end{align}

\par Como $\hat{a}y_0 \geq \hat{m}$, então classificamos a observação $I_1$ como pertencente ao \textbf{grupo 1}.


# Exercício 4

## A.

```{r, include = FALSE, echo = FALSE, message=FALSE}
library(readxl)
library(tidyverse)
library(ggplot2)
library(dplyr)
library(MASS)
library(caret)
library(MVN)
library(heplots)

D14 <- read_excel("C:/Users/rafa_/Downloads/D14.xlsx")
```

Baseado em nossos dados, tomamos medidas descritivas dadas por:

```{r, echo=FALSE, warning=FALSE, message=FALSE}
# dados por autor
D_1 <- D14 %>% filter(AUTOR == 1)
D_2 <- D14 %>% filter(AUTOR == 2)
D_3 <- D14 %>% filter(AUTOR == 3)

# medidas descritivas

summary(D_1[-1])
summary(D_2[-1])
summary(D_3[-1])
```
\par Sumarizando as estatísticas descritivas obtidas, temos a seguinte tabela de médias:

| Autores      | Palavras | Caracteres | Facilidade | Legibilidade |
|--------------|----------|------------|------------|--------------|
| Tom Clancy   |   13.83  |    4.408   |    70.73   |     6.500    |
| K. Rowling   |   13.15  |    4.283   |    80.75   |     5.075    |
| Leon Tolstoi |   19.23  |    4.458   |    66.15   |     8.433    |

\par A partir das primeiras estatísticas descritivas, é possível notar que, em média o número de palavras por paragrafo é a maior para o autor número 3.

\par O maior número em média de caracteres por palavras é escrito pelo autor número 3 também (Leon Tolstoi).

\par Em contra partida, o autor número 3 possui o menor índice médio de facilidade para ler seus textos. Contudo, em termos de legibilidade, Leon Tolstoi possui o maior índice médio dentre os 3.


## B.

\par Supondo então que nossos dados são provenientes de populações normais, será dada continuidade no estudo, de forma que transformaremos os autores em diferentes fatores e, é de nosso interesse, também, realizar um teste para a homogeneidade das matrizes de covariâncias para selecionarmos a melhor metodologia:

```{r, echo=FALSE, warning=FALSE, message=FALSE}
D14$AUTOR = as.factor(D14$AUTOR)

# Teste de homogeneidade de matrizes de covariâncias

boxM(D14[-1], D14$AUTOR)
```
\par Como visualizado no resultado do teste, ao nível de significância de $\alpha=0,05$, rejeitamos a hipótese nula de igualdade de matrizes de covariâncias. Dessa forma, a regra de classificação será definida por:

\begin{align}
  \hat{d_i}^Q(x)=-\frac{1}{2}ln|S_i|-\frac{1}{2}(x-\bar{x_i})'S_i^{-1}(x-\bar{x_i})+ln(p_i)
\end{align}

\par Onde, classifica-se quanto aos grupos de acordo com:

\begin{align}
  \hat{d_k}^Q(x) = max(\hat{d_1}^Q(x), \hat{d_2}^Q(x), ..., \hat{d_g}^Q(x))
\end{align}


\par Dessa forma, é necessário aplicar essa função para cada valor $x$ observado dentre nossos indivíduos e, dessa forma, verificar quais deles foram os maiores valores para então, classificar novamente os indivíduos de acordo com o modelo.


```{r, echo=FALSE, warning=FALSE, message=FALSE}

## Vetores médias

#funcao para criar vetor de medias
vetor_media <- function(df){
  n <- length(colnames(df))
  m <- matrix(0, ncol = 1, nrow = n)
  i = 1
  while(i <= n){
    m[i] = colMeans(df)[i]
    i = i + 1
  }
  return(m)
}

```

```{r, echo=FALSE, warning=FALSE, message=FALSE}
DQI <- function(data, p, xbar){
  xbar_i = vetor_media(data)
  s <- cov(data)
  di <- -(1/2)*log(det(s))-(1/2)%*%t(xbar-xbar_i)%*%solve(s)%*%(xbar-xbar_i) + log(p)
  return(di)
}
```

\par Aplicando a função para todos os valores presentes, os resultados foram integrados nessa tabela, indicada a seguir:

| Grupo | DQ1          | DQ2          | DQ3          |
|-------|--------------|--------------|--------------|
| 1     | -2.307953843 | -3.447131971 | -2.578285358 |
| 1     | -2.400262223 | -4.225348928 | -2.64921961  |
| 1     | -2.920391107 | -6.101838934 | -3.699514443 |
| 1     | -3.156694326 | -14.82649198 | -3.560366695 |
| 1     | -6.482077358 | -18.08769207 | -6.633730939 |
| 1     | -7.18000492  | -177.4636354 | -42.69647206 |
| 1     | -2.674371363 | -3.23027341  | -4.292482761 |
| 1     | -4.685722537 | -12.24521826 | -9.292063744 |
| 1     | -2.569821083 | -5.063649606 | -4.264585957 |
| 2     | -5.821518127 | -1.459160059 | -4.89061692  |
| 2     | -3.260841589 | -0.198855028 | -4.568221406 |
| 2     | -4.155802519 | -0.778472443 | -2.724183444 |
| 2     | -8.962656207 | -2.874854601 | -7.428144223 |
| 2     | -2.681499808 | -0.405174121 | -3.509506156 |
| 2     | -3.77317303  | -1.18803473  | -6.378747606 |
| 2     | -8.477658076 | -1.712316866 | -8.262326233 |
| 2     | -3.697391487 | -1.782030252 | -1.849887685 |
| 2     | -3.3937867   | -0.325733193 | -2.291151709 |
| 2     | -4.247842631 | -1.824612446 | -6.683001043 |
| 2     | -4.45353994  | -1.11966358  | -2.046659946 |
| 2     | -4.631978369 | -0.066985242 | -4.154741389 |
| 2     | -4.554406519 | -1.357799197 | -7.160705494 |
| 2     | -2.884362296 | -2.681906725 | -2.950333026 |
| 2     | -3.370394349 | -0.409918391 | -2.796436236 |
| 3     | -4.670917409 | -9.537069369 | -2.088461082 |
| 3     | -11.27647535 | -25.9039294  | -4.94313208  |
| 3     | -2.329017173 | -3.518312264 | -2.102558665 |
| 3     | -3.774662801 | -3.53460267  | -1.277837336 |
| 3     | -7.438944054 | -35.74264071 | -3.818986901 |
| 3     | -5.82857404  | -7.571372447 | -3.153998254 |
| 3     | -3.303498682 | -4.661442877 | -2.359024842 |
| 3     | -6.032018171 | -25.21085818 | -2.577330694 |
| 3     | -6.874213754 | -37.13162658 | -4.442598882 |
| 3     | -2.85568688  | -9.593120883 | -1.862350103 |
| 3     | -2.817528121 | -3.672307529 | -2.012124626 |
| 3     | -4.794658832 | -21.05644814 | -2.980456752 |

```{r, echo=FALSE, warning=FALSE, message=FALSE}
DQI_global <- data.frame(DQ1 = numeric(nrow(D14)), 
                         DQ2 = numeric(nrow(D14)), 
                         DQ3 = numeric(nrow(D14)), 
                         grupo = numeric(nrow(D14)))

for(i in 1:nrow(D14)){
  DQI_global$DQ1[i] <- DQI(D_1[-1], 1/3, vetor_media(slice(D14[-1], i)))
  DQI_global$DQ2[i] <- DQI(D_2[-1], 1/3, vetor_media(slice(D14[-1], i)))
  DQI_global$DQ3[i] <- DQI(D_3[-1], 1/3, vetor_media(slice(D14[-1], i)))
  fit <- max(c(DQI_global$DQ1[i], DQI_global$DQ2[i], DQI_global$DQ3[i]))
  
  if(fit == DQI_global$DQ1[i]){
    DQI_global$grupo[i] = 1
  }
  else 
    
    if(fit == DQI_global$DQ2[i]){
    DQI_global$grupo[i] = 2
  }
  else{
    DQI_global$grupo[i] = 3
  }
}
DQI_global= as.data.frame(DQI_global)

```

## C. 

\par Para avaliar a acurácia do modelo obtido no item anterior, iremos contar a quantidade de vezes que o grupo alocado de forma errada pelo modelo e comparar com o total de indivíduos a serem estudados:

```{r, echo=FALSE, warning=FALSE, message=FALSE}
soma_erros <- length(rownames(D14)) - sum(DQI_global[4] == D14[1])
APER <- soma_erros/length(rownames(D14))
print(APER)
```
\par Dessa forma, observamos um índice $APER = 13,9\%$, o que indica um ajuste eficiente fornecido pelo modelo desenvolvido no item B.
